【裁判字號】    89,訴,1337
【裁判日期】    891220
【裁判案由】    毒品危害防制條例
【裁判全文】
臺灣臺北地方法院刑事判決                        八十九年度訴字第一三三七號
    公  訴  人  臺灣臺北地方法院檢察署檢察官
    被      告  乙○○
    指定辯護人  甲○
右列被告因毒品危害防制條例案件，經檢察官提起公訴（八十九年度偵字第一五五五
二號），甲○判決如左：
    主  文
乙○○無罪。
    理  由
一、公訴意旨略以：乙○○前犯麻醉藥品管理條例案件，經台灣高等法院於民國八十
    七年四月二十九日，以八十七年上易字第五四０號判處有期徒刑十月確定，於八
    十七年七月六日執行完畢（此部分公訴人誤載）。竟不知悔改，於八十九年八月
    二日，意圖販賣而持有安非他命九包（分小包裝四包及大包裝五包，共毛重五‧
    六公克、淨重三‧六五公克），藏放於其在台北市○○區○○里○○路臨六七五
    之六七號住處。嗣於同日十九時，為警前往上址搜索，當場查獲乙○○及黃俊富
    、陳雅琦，並扣得乙○○所有之安非他命九包（分小包裝四包及大包裝五包，共
    毛重五‧六公克、淨重三‧六五公克）、塑膠分裝袋大、小包各一包（大分裝袋
    有五十九個、中型有十八個分兩包）、塑膠分裝袋安非他命殘渣四包、注射針筒
    一支、酒精針筒一支、玻璃酒精燈一個、玻璃球吸食器一個、瓦斯噴燈一支、注
    射針筒三支、玻璃球吸食器一組等物。因認被告乙○○涉犯毒品危害防制條例第
    五條第二項之意圖販賣而持有第二級毒品安非他命罪嫌。
二、按犯罪事實，應依證據認定之，無證據不得推定其犯罪事實。又不能證明被告罪
    者，應諭知無罪之判決，刑事訴訟法第一百五十四條、第三百零一條第一項分別
    定有明文。又所謂認定犯罪事實之證據，係指足以認定被告確有犯罪行為之積極
    證據而言，該項證據自須適合於被告犯罪事實認定，始得採為斷罪資料；又苟未
    能發現相當證據，或證據不足以證明，自不能以推測或擬制之方法，以為裁判基
    礎；且在訴訟上用以證明事實之證據，須於通常一般之人均不致於有所懷疑，而
    得確信其為真實之程度者，始得據以為有罪之認定，倘其證明尚未達到此一程度
    ，而有合理之懷疑性存在，致使無從為有罪之確信時，即應為無罪之判決。最高
    法院二十九年上字第三一０五號、四十年台上字第八六號、七十六年台上字第四
    九八六號判例意旨參照。再毒品危害防制條例第五條第二項之意圖販賣而持有第
    二級毒品罪，必以行為人以販賣以外之原因而非法持有第二級毒品，嗣起意意圖
    販賣者，始克成立，該條項規定構成要件中，因含有「意圖販賣」之主觀違法要
    素，故於訴訟上對於行為人是否具有販賣之意圖，必須有相當之客觀事實，足以
    表明其主觀上意念之遂行性與確實性，方得認行為人有該項意圖（最高法院八十
    八年度台上字第一二七一號判決、八十八年度台上字第七０八九號判決及八十九
    年度台上字第一五一二號判決意旨參照）。公訴人認被告涉有上開罪嫌，無非以
    右揭事實，業據被告供認不諱，核與證人黃俊富、陳雅琦證述情節相符，並有扣
    案乙○○所有之安非他命九包（分小包裝四包及大包裝五包，共毛重五‧六公克
    、淨重三‧六五公克）、塑膠分裝袋大、小包各一包（大分裝袋有五十九個、中
    型有十八個分兩包）、塑膠分裝袋安非他命殘渣四包、注射針筒一支、酒精針筒
    一支、玻璃酒精燈一個、玻璃球吸食器一個、瓦斯噴燈一支、注射針筒三支、玻
    璃球吸食器一組等物資為論據。
三、訊據被告乙○○固供認持有上開第二級毒品安非他命、分裝袋及施用工具，惟堅
    詞否認有意圖販賣而持有第二級毒品之犯行，辯稱：伊為便於攜帶藏匿以免家人
    發現而分裝安非他命供以吸食之用，且分裝之重量不一，亦無扣得秤重工具，焉
    能意圖販賣而持有等語。經查：
（一）被告於偵查中供以：「（安非他命是否拿來賣的？）不是我是分開來放的。」
      、「我沒有意圖販賣而持有，我是自己在使用。本件扣案的安非他命九包、分
      裝袋大、小袋、注射針筒、酒精針筒、玻璃酒精燈、玻璃球吸食器一組及一個
      、瓦斯噴燈全都是我的，這些都是我自己吸食要用的，安非他命是我分裝的便
      於攜帶藏匿，以免家人發現，而且重量均不一，又沒有秤，如果要販賣就不會
      如此分裝，也不會有殘渣袋留下。」等語（見偵查卷第二十九頁正面及甲○八
      十九年十一月十五日、十二月六日訊問筆錄）。渠固於警訊中供稱：「（警方
      於今二日搜索查獲之安非他命你作何用途？）除了我自己吸食外，並且意圖持
      有及販賣他人。」一節（見偵查卷第八頁正面），然所欲販賣之對象，如何交
      易、在何地交易，交易價格、數量、次數等情，則均付之闕如，甲○無從進一
      步查證，非惟被告自白難認與事實相符，且究有無販賣之意圖，已足生疑。
（二）至被告持有被查獲之結晶九包經甲○送請法務部調查局鑑驗結果，雖確均係安
      非他命，然淨重僅共有三‧三公克（分別為○‧三七公克、○‧三四公克、○
      ‧四四公克、○‧四四公克、○‧五九公克、○‧○七公克、○‧二六公克、
      ○‧三四公克），有該局八十九年十月二十六日（八九）陸（一）字第八九○
      七七六一九號檢驗通知書一紙附卷足稽，是被告所持有之第二級毒品安非他命
      數量顯然非鉅。又被告前於八十三年間及八十六年間即因施用毒品迭經法院判
      處有期徒刑，又於八十九年間送觀察勒戒後，無施用毒品傾向，經檢察官不起
      訴處分，有臺灣高等法院檢察署刑案紀錄簡覆表一件在卷可佐。本次為警查獲
      後，檢察官以其有連續施用海洛因及安非他命之行為，聲請甲○將被告送勒戒
      處所觀察勒戒，並經裁定准許，有甲○八十九年度毒聲字第一九三六號裁定附
      卷可稽，並因渠五年內再犯且有繼續施用傾向，而將其施用毒品犯行起訴在案
      （見卷附八十九年毒偵字第二四八四號聲請簡易判決處刑書），可見被告本身
      即有吸食安非他命之習慣，辯稱該扣案之安非他命係為其自己施用而持有，為
      便於攜帶藏放而分裝，衡情亦非事理所無。矧被告欲分裝販賣，焉有安非他命
      九包重量不一而差異頗大，甚且無電子秤扣案。是被告查獲之上開安非他命及
      分裝袋共七十七包，並無證據證明係被告充作販賣第二級毒品安非他命所用，
      自不能資此遽認被告警訊中之前開自白屬實。
（三）再詰之證人黃俊富於警訊、證人陳雅琦於警訊及甲○訊問中均僅分別證稱扣案
      物品均屬被告所有無訛（見偵查卷第十頁反面、第十一頁正面、第十四頁反面
      及甲○八十九年十二月六日訊問筆錄），對於被告如何意圖販賣而持有之情均
      未論及，且黃俊富更稱未曾見過被告販賣安非他命等語（見偵查卷第十頁反面
      ），準此，公訴人以證人證述扣案物品為被告所有，驟然推論被告因意圖販賣
      而持有，容有速斷。從而，證人二人之證言亦不足為被告不利之事實認定。
（四）綜上析述，被告主觀之意圖上既乏有何意圖販賣而持有第二級毒品之之遂行性
      與確實性，顯與毒品危害防制條例第五條第二項意圖販賣而持有第二級毒品之
      構成要件未合，尚難以該罪相繩，此外復查無其他積極證據足資證明被告有何
      公訴人指摘之前開犯行，揆諸首揭法條規定與判例意旨，不能證明犯罪，爰為
      無罪判決之諭知，以昭公允。
四、本件被告此次因施用而持有安非他命之犯行，業經公訴人起訴在前，已如前述，
    而為甲○八十九年度訴字第一三三七號受理在案，其單純持有安非他命之低度行
    為，應為施用之高度行為所吸收，不另論罪。又扣案之物品係被告所有供吸食所
    用，與本案無涉，亦應由已起訴之施用毒品案件處理，併此敘明。
據上論斷，應依刑事訴訟法第三百零一條第一項前段，判決如主文。
本案經檢察官王文德到庭執行職務
中      華      民      國      八十九      年      十二     月  二十   日
                                      臺灣臺北地方法院刑事第四庭
                                          法  官  吳  定  亞
右正本證明與原本無異。
如不服本判決，應於判決送達後十日內，向甲○提出上訴狀。
                                          書記官  巫  美  華
中      華      民      國      八十九      年       十二    月  二十一 日


司法院資訊處製作；財團法人民間司法改革基金會備份。
